臺灣桃園地方法院刑事判決　　　　　　　 94年度易字第192號
公　訴　人　臺灣桃園地方法院檢察署檢察官
被　　　告　乙○○　男　45歲.
上列被告因侵占案件，經檢察官提起公訴（93年度偵緝字第598
號），本院裁定進行簡式審判程序，判決如下：
    主  文
乙○○連續意圖為自己不法之所有，而侵占對於業務上所持有之
物，處有期徒刑捌月。
    事  實
一、乙○○前於民國90年間，因偽造文書案件，經本院於92年7
    月3 日，以91年度訴字第1465號判處有期徒刑3 月，如易科
    罰金，以300 元折算1 日，於92年7 月28日確定，並於93年
    4 月29日易科罰金執行完畢（尚不構成累犯），猶不知惕勵
    ，自92年9 月8 日起，受僱設於桃園縣龜山鄉○○村○○路
　　31之2 號之台灣三桂股份有限公司（下稱台灣三桂公司），
  　擔任總務課長，負責人事、總務事務之採購、費用之支出等
    業務，為從事業務之人，竟基於意圖為自己不法所有之概括
    犯意，自92年9 月29日（起訴書誤植為92年12月間）起至93
    年1 月13日止，連續在上址台灣三桂公司內，將其向公司請
    領所得，而應支付予友利旅行社、公司員工之機票費用、尾
    牙金、精勤獎禮品金，共計新台幣（下同）139600元（犯罪
    時間、侵占金額、款項性質，詳如附表所示），先後侵占入
    己，挪為他用，而未依規定支付予友利旅行社、公司員工。
    嗣於93年1 月中旬乙○○無故離職後，經台灣三桂公司清查
    帳目發現有異，始發覺究辦。
二、案經台灣三桂公司訴請臺灣桃園地方法院檢察署檢察官偵查
    起訴。
    理  由
一、本件經檢察官提起公訴，被告乙○○於準備程序中就被訴事
    實為有罪之陳述，經受命法官告知簡式審判程序之旨，並聽
    取公訴人及被告之意見後，由合議庭裁定進行簡式審判程序
    ，合先敘明。
二、訊據被告乙○○對於上揭時、地，連續將其向台灣三桂公司
    請領所得，而應支付予友利旅行社、公司員工之機票費用、
    尾牙金、精勤獎禮品金，共計139600元，先後侵占入己之事
    實坦白承認，並核與告訴人台灣三桂公司之代理人甲○○○
    、侯萬來於警詢、檢察官訊問時及本院審理中所指述之情節
    一致，復有勞工保險卡2 紙；告訴人公司之支出傳票、暫借
    款單各2 紙，及旅行業代收轉付收據4 紙附卷可稽（以上均
    影本，附於93年度偵字第10554 號偵查卷第9 至11頁、第13
    至15頁及本院卷），堪認被告上開任意性自白，應與事實相
    符，可以採取。本件事證明確，被告上揭犯行足可認定，應
    依法論科。
三、核被告乙○○所為，均係犯刑法第336 條第2 項之業務侵占
    罪。被告先後多次業務侵占犯行，時間緊接，所犯構成要件
    相同罪名，顯係基於概括犯意，為連續犯，應依刑法第56條
    規定以1 罪論，並加重其刑。爰審酌被告前已有偽造文書等
    前科，有臺灣高等法院被告前案紀錄表1 紙在卷足參，仍不
    知悔改，竟因一時貪念，利用負責請領、支付公司事務款項
    之際，將其所持有之財物予以侵占，顯有虧職守，損及雇主
    之權益，所為非是，且迄今並未賠償告訴人所受之損害，及
    被告犯罪之動機、目的、手段、次數、侵占總金額為139600
    元之犯罪情節，惟念其犯後坦承犯行，態度尚稱良好等一切
    情狀，量處如主文所示之刑，以示懲儆。
四、（一）公訴意旨另略以：被告乙○○承前同一意圖為自己不
          法所有之概括犯意，於92年12月間，將其職務上收取
          之款項50000 元（下稱系爭款項），予以侵占入己。
          因認被告此部分所為，亦涉犯刑法第336 條第2 項之
          業務侵占罪嫌。
    （二）按犯罪事實應依證據認定之，無證據不得認定其犯罪
          事實，又不能證明被告犯罪者，應諭知無罪之判決，
          刑事訴訟法第154 條第2 項、第301 條第1 項定有明
          文。
    （三）訊據被告固坦認於92年12月間，自告訴人公司取得系
          爭款項之事實，惟堅決否認有此部分業務侵占之犯行
          ，辯稱：該50000 元之款項係伊個人向公司之借款，
          原約定分期自伊每月所得之薪水扣抵等語。
    （四）公訴意旨認被告上開所為亦涉有刑法第336 條第2 項
          之業務侵占罪嫌，無非以被告之自白、告訴代理人候
          萬來之指述，及卷附告訴人公司之支出傳票、暫借款
          單為主要論據。
    （五）按刑法第336 條第2 項之業務侵占罪，係以對於業務
          上所持有之物，犯意圖為自己或第三人不法之所有，
          而侵占自己持有他人之物之罪為其構成要件。惟查，
          系爭款項係被告以個人名義向告訴人公司所借得一情
          ，業據告訴代理人甲○○○、侯萬來於警詢、本院審
          理中陳述明確在卷（見上開偵查卷第5 頁、本院94年
          3 月18日簡式審判筆錄），且卷附告訴人公司之支出
          傳票、暫借款單亦各載明：借支（乙○○暫借）；個
          人借款等節，是足認系爭款項性質上並非屬被告業務
          上所持有之告訴人之物，而應為被告本人所有者，從
          而，被告事後雖未依約分期返還，亦尚與前述業務侵
          占罪之構成要件有間，自不得以該罪名相繩。據上所
          述，被告所辯應非子虛，實無法僅憑上開公訴意旨論
          罪依據，即遽認被告有公訴人所指此部分之業務侵占
          犯行，既不能證明被告犯罪，揆諸上揭刑事訴訟法之
          規定，依法本應就被告被訴於92年12月間，涉有業務
          侵占部分行為，為無罪之諭知，惟公訴意旨認此部分
          犯行與前開有罪部分為連續犯之裁判上一罪關係，爰
          不另為無罪之諭知。
據上論斷，應依刑事訴訟法第273 條之1 第1 項、第299 條第1
項前段，刑法第56條、第336 條第2 項，罰金罰鍰提高標準條例
第1條前段，判決如主文。
本案經檢察官孫沛琦到庭執行職務。
中　　華　　民　　國　　94　　年　　3 　　月　　30　　日
                            臺灣桃園地方法院刑事第十二庭
                                    法  官    王  美  玲
以上正本證明與原本無異。
如不服本判決，應於判決送達後10日內向本院提出上訴狀 (應附
繕本)， 上訴於臺灣高等法院。
                                    書記官    張  子  涵
中　　華　　民　　國　　94　　年　　3 　　月　　30　　日
附錄本案論罪科刑之法條：
刑法第336條第2項：
對於業務上所持有之物，犯前條第一項之罪者，處六月以上五年
以下有期徒刑，得併科三千元以下罰金。
附表：
┌────┬───────────┬──────────┐
│編　　號│ 犯    罪　　時　　間 │ 侵　占　金　額 　  │
│        │                      │（款　項　性　質）  │
├────┼───────────┼──────────┤
│ 一     │92年9月29日           │13700元             │
│        │                      │ （機票費用）       │
├────┼───────────┼──────────┤
│ 二     │92年10月24日          │27000元             │
│        │                      │（機票費用）        │
├────┼───────────┼──────────┤
│ 三     │92年11月27日          │10900元             │
│        │                      │（機票費用）        │
├────┼───────────┼──────────┤
│ 四     │93年1月10日           │6000元              │
│        │                      │（精勤獎禮品金）    │
├────┼───────────┼──────────┤
│ 五     │93年1月13日           │82000元             │
│        │                      │（尾牙金）          │
└────┴───────────┴──────────┘
